【裁判字號】    95,訴,1309
【裁判日期】    950726
【裁判案由】    違反槍砲彈藥刀械管制條例
【裁判全文】
臺灣高雄地方法院刑事判決              95年度訴字第1309號
公  訴  人  臺灣高雄地方法院檢察署檢察官
被      告  甲○○
                    （另案
指定辯護人  莊進祥律師
上列被告因違反槍砲彈藥刀械管制條例案件，經檢察官提起公訴
（95年度偵字第4232號），本院判決如下：
    主  文
甲○○未經許可寄藏手槍，累犯，處有期徒刑柒年，併科罰金新
臺幣拾萬元，罰金如易服勞役，以新臺幣壹仟元折算壹日。扣案
具有殺傷力之半自動手槍壹支（槍枝管制編號0000000000）、彈
匣參個（其中貳個可供上述手槍使用，可認係該手槍之一部分，
另壹個則為單獨之GLOCK 廠制式彈匣）、具有殺傷力之口徑0.40
吋制式子彈貳拾伍顆（包括G.F.L.40 S.W. 拾貳顆、R-P 40 S&W
陸顆、WINCHESTER 40 S&W 參顆、E L D 40 S&W 貳顆、ACP 40
S&W 貳顆）、具有殺傷力之口徑9mm 制式子彈柒拾捌顆（包括
ACP 99 9MM LUGER 肆拾玖顆、AP 01 9MM  LUGER 貳拾玖顆）均
沒收。
    事  實
一、甲○○（綽號「達達」）前因犯公共危險罪，經本院於民國
    91年8 月23日以91年度訴字第15號判決處有期徒刑5 月確定
    ，甫於92年3 月5 日易科罰金執行完畢。詎其猶未悛悔，雖
    未經許可，仍於93年初某日，在高雄市○○路之光華檳榔攤
    ，受姓名年籍不詳綽號「細漢原仔」男子（已於93年間死亡
    ）之託，保管下列物品：（一）具有殺傷力之德國HK廠製
    USP COMPACT 40型口徑0.40吋制式半自動手槍1 支（槍枝管
    制編號0000000000），（二）手槍之主要組成零件彈匣3 個
    （其中2 個可供上述手槍使用，可認係該手槍之一部分，另
    1 個則為單獨之GLOCK 廠制式彈匣），（三）口徑0.40吋制
    式子彈35顆，包括G.F.L. 40 S.W.有18顆（其中1 顆試射無
    殺傷力，不在判決犯罪事實範圍內，另外17顆具有殺傷力，
    試射5 顆）、R-P 40 S&W有7 顆（均具有殺傷力，試射1 顆
    ）、WINCHESTER 40 S&W 有4 顆（均具有殺傷力，試射1 顆
    ）、E L D 40 S&W有3 顆（均具有殺傷力，試射1 顆）、
    ACP 40 S&W有3 顆（均具有殺傷力，試射1 顆），（四）口
    徑9mm 制式子彈81顆，包括ACP 99 9MM LUGER有50顆（均具
    有殺傷力，試射1 顆）、AP 01 9MM LUGER 有30顆（均具有
    殺傷力，試射1 顆）、S&B 9mm LUGER 有1 顆（無法擊發，
    不具殺傷力，不在判決犯罪事實範圍內）。甲○○受寄後先
    藏放在自己位於高雄市三民區○○○路223 之1 號4 樓之住
    處，嗣後復於93年間某日接續將該等物品改藏放在高雄市○
    ○區○○路204 巷15弄10之5 號鎮邑宮3 樓樓梯下置物間內
    （鎮邑宮隔壁即同巷弄10之4 號為甲○○之友人即不知情之
    蔡宗禮住處）。嗣經警據報蔡宗禮（另為不起訴處分）涉嫌
    違反槍砲彈藥刀械管制條例案件，而於95年1 月17日下午2
    時40分許，由乙○○等人持搜索票前往鎮邑宮及蔡宗禮住處
    搜索，而在鎮邑宮3 樓樓梯下置物間內查扣上開甲○○受寄
    藏放之物品，並將在場之蔡宗禮帶回警局，甲○○經由蔡宗
    禮之友人告知而得悉自己藏放之物品被搜出之事，乃自行前
    往警局向警方承認犯罪，然而在甲○○到達警局之前，蔡宗
    禮即已向警方表示扣案物品為「達達」所持有，並進而表示
    「達達」就是其小弟「甲○○」，警方因而發覺甲○○涉有
    此案。
二、案經高雄市政府警察局移送臺灣高雄地方法院檢察署檢察官
    偵查起訴。
    理  由
一、按被告以外之人於審判外之陳述，雖不符刑事訴訟法第159
    條之1 至第159 條之4 規定，而經當事人於審判程序同意作
    為證據，法院審酌該言詞陳述或書面陳述作成時之情況，認
    為適當者，亦得為證據；當事人、代理人或辯護人於法院調
    查證據時，知有該法第159 條第1 項不得為證據之情形，而
    未於言詞辯論終結前聲明異議者，視為有前項之同意，該法
    第159 條之5 已明揭其旨。本件所引關於審判外之各事證，
    均經檢察官、被告甲○○及辯護人同意作為證據，本院審酌
    其作成之情況，未見有何不適當之情形，是得為證據，合先
    敘明。
二、訊據被告甲○○對於前揭犯罪事實供承不諱，而本案查獲經
    過情形，亦經證人蔡宗禮於警詢中及證人乙○○於本院審判
    中證述歷歷。另扣案物品送驗結果如下：（一）手槍1 支（
    槍枝管制編號0000000000）為德國HK廠製USPCOMPACT 40 型
    口徑0.40吋制式半自動手槍，機械性能良好，可擊發同口徑
    制式子彈，具有殺傷力；（二）彈匣3 個均屬手槍之主要組
    成零件，其中2 個可供上述手槍使用，另1 個則為GLOCK 廠
    制式彈匣；（三）口徑0.40吋制式子彈35顆中，G.F.L. 40
    S.W.有18顆（其中1 顆試射無殺傷力，另外17顆具有殺傷力
    ，試射5 顆），R-P 40 S&W有7 顆（均具有殺傷力，試射1
    顆），WINCHESTER 40 S&W 有4 顆（均具有殺傷力，試射1
    顆），E L D 40 S&W有3 顆（均具有殺傷力，試射1 顆），
    ACP 40 S&W有3 顆（均具有殺傷力，試射1 顆）；（四）口
    徑9mm 制式子彈81顆中，ACP 99 9MM LUGER有50顆（均具有
    殺傷力，試射1 顆），AP 01 9MM LUGER 有30顆（均具有殺
    傷力，試射1 顆），另有1 顆S&B 9mm LUGER 無法擊發，不
    具殺傷力等情，此有內政部警政署刑事警察局95年2 月10日
    刑鑑字第0950011356號槍彈鑑定書及內政部95年5 月8 日內
    授警字第0950870582號函附卷可稽。以上事證足徵被告之自
    白與事實相符，堪予採信。本案事證明確，被告犯行應堪認
    定。
三、按行為後法律有變更者，適用行為時之法律，但行為後之法
    律有利於行為人者，適用最有利於行為人之法律，刑法第2
    條第1 項定有明文。本件被告行為後，法律有如下之變更：
    （一）被告行為時之刑法第42條第2 項前段原規定：「易服
    勞役以1 元以上3 元以下，折算1 日」，且依罰金罰鍰提高
    標準條例第2 條規定就其原定數額提高為100倍折算1 日，
    亦即被告行為時之易服勞役折算標準，應以銀元100 元以上
    300 元以下折算1 日，經折算為新臺幣後，應以新臺幣300
    元以上900 元以下折算為1 日，嗣後95年7 月1 日修正施行
    之刑法第42條第3 項前段則規定：「易服勞役以新臺幣1千
    元、2 千元或3 千元折算1 日」，比較修正前後之易服勞役
    折算標準，以修正後之規定較有利於被告；（二）95年7 月
    1 日修正施行之刑法第47條關於累犯之規定亦有修正，此雖
    非犯罪構成要件之變更，但亦已影響行為人刑罰之法律效果
    ，亦應屬法律有變更，而依被告之前科紀錄觀之（詳後述）
    ，不論依修正前或修正後之第47條規定，本件犯行均構成累
    犯而應加重其刑，結果並無不同。（至95年7 月1 日修正施
    行之刑法第55條關於想像競合犯之規定，雖增訂「但不得科
    以較輕罪名所定最輕本刑以下之刑」之但書規定，然依最高
    法院95年第8 次刑事庭會議決議意旨，此乃科刑之限制，為
    法理之明文化，非屬法律之變更，附此敘明。）按新舊法比
    較時，應就罪刑有關之共犯、未遂犯、連續犯、牽連犯、結
    合犯以及累犯加重、自首減輕、暨其他法定加減原因、與加
    減例等一切情形，綜其全部之結果，而為比較，再適用有利
    於行為人之法律處斷，且應就罪刑有關之一切情形，比較其
    全部之結果，而為整個之適用，不能割裂而分別適用有利益
    之條文，最高法院24年度上字第4634號、27年度上字第2615
    號判例業已明揭其旨。本件被告行為後之法律既有變更，業
    如前述，經綜合比較結果，適用新法應對於被告較為有利，
    是應依刑法第2 條第1 項規定適用修正後之新法。
四、又扣案彈匣3 個送驗結果均為手槍之主要組成零件，其中2
    個可供扣案手槍使用，另1 個則為GLOCK 廠彈匣，業如前述
    ，應認可供扣案手槍使用之2 個彈匣係扣案手槍之一部分（
    1 支手槍在同一時間雖僅能裝置1 個彈匣使用，惟並非不能
    搭配2 個以上之彈匣接替交互使用，是該等彈匣應均可認係
    該支手槍整體之一部分而毋庸就彈匣部分另行論罪科刑），
    至另1 個GLOCK 廠彈匣則應單獨認係手槍之主要組成零件而
    予以論罪科刑。核被告所為，係犯槍砲彈藥刀械管制條例第
    7 條第4 項之寄藏手槍罪、同條例第12條第4 項之寄藏子彈
    罪及同條例第13條第4 項之寄藏手槍主要組成零件罪。被告
    寄藏手槍主要組成零件部分之犯罪事實雖經記載於起訴書，
    然未論列所犯法條，此部分應予補充。被告以一行為同時受
    寄手槍、子彈及手槍主要組成零件而觸犯寄藏手槍罪、寄藏
    子彈罪及寄藏手槍主要組成零件罪，為想像競合犯，應依刑
    法第55條前段規定從一重之寄藏手槍罪處斷。被告前因犯公
    共危險罪，經本院於91年8 月23日以91年度訴字第15號判決
    處有期徒刑5 月確定，甫於92年3 月5 日易科罰金執行完畢
    ，此有臺灣高等法院被告前案紀錄表在卷為憑，其於有期徒
    刑執行完畢後5 年內，故意再犯本件有期徒刑以上之罪，為
    累犯，應依刑法第47條規定加重其刑。至被告自稱查獲當日
    為伊生日，伊打電話邀約蔡宗禮參加聚會，結果是蔡宗禮之
    女友接聽，表示因為鎮邑宮被搜出槍彈，蔡宗禮無法前去參
    加聚會，伊就向蔡宗禮之女友表示槍彈是伊所藏放，並主動
    前往警局，而主張自己符合自首要件一節，按槍砲彈藥刀械
    管制條例第18條第1 項或95年7 月1 日施行前後之刑法第62
    條所稱自首，均須於犯罪未發覺前為之，始得成立，而犯罪
    是否被發覺，係以檢察官、司法警察官、司法警察等職司犯
    罪偵查者為準，至於其他私人是否知悉，則非所問。證人乙
    ○○於本院審判中證稱，執行搜索時尚不知扣案物品為何人
    所持有，因蔡宗禮在現場，就將蔡宗禮帶回警局，蔡宗禮本
    來只有表示扣案物品是「達達」的，後來復表示「達達」是
    「甲○○」，乃蔡宗禮之小弟，但尚未詢及「甲○○」之相
    關資料，被告就到警局並承認犯罪，在被告到達警局之前，
    蔡宗禮就已經說扣案物品是「甲○○」的等語，是以，自職
    司犯罪偵查之警察之立場而言，在被告到達警局承認犯罪之
    前，警方業已經由蔡宗禮之陳述而發覺蔡宗禮之小弟「甲○
    ○」此人可能涉案，且掌握關於該人之線索足資繼續追查其
    身分，是縱然嗣後被告自行前往警局承認犯罪，仍與自首之
    成立要件未合。又辯護人為被告辯護稱：扣案物品係被告受
    友人「細漢原仔」所寄藏，被告僅單純寄藏，並未用以犯案
    ，動機及目的極為單純，所生危險或損害亦不重大，且被告
    自始對於犯罪事實均坦承不諱，犯罪後之態度良好，請求依
    刑法第59條、第60條減輕其刑等情。按刑法第59條之得酌量
    減輕其刑者，必須犯罪另有特殊之原因與環境等情，而在客
    觀上足以引起一般同情，認為即予宣告法定最低度刑期猶嫌
    過重者，始有其適用，至於犯罪之動機、犯罪之手段或犯罪
    後之態度等情狀，僅可為法定刑內從輕科刑之標準，不得據
    為酌量減輕之理由，最高法院91年度臺上字第733 號判決意
    旨可資參照，該判決意旨所揭示之原理，對於95年7 月1 日
    修正後之刑法第59條規定亦可作為闡述之基礎。從而，辯護
    人所論及關於被告犯罪之動機、目的、所生危害、犯後態度
    等事項，均係刑法第57條所規定量刑之考慮標準，尚無從據
    為依刑法第59條減輕其刑之基礎，且無其他事證可認被告犯
    罪另有特殊之原因與環境等情，而在客觀上足以引起一般同
    情，認為即予宣告法定最低度刑期猶嫌過重之情事，是尚難
    遽依刑法第59條減輕其刑。茲審酌被告未經許可擅自寄藏手
    槍、子彈及手槍主要組成零件，對於他人安全及社會治安危
    害頗鉅，實有非是，然念其於犯後尚能供承犯行，態度良好
    ，以及其犯罪之動機、手段、所生危害等一切情狀，量處如
    主文所示之刑，並就罰金部分諭知易服勞役之折算標準，以
    資懲儆。扣案具有殺傷力之半自動手槍1 支（槍枝管制編號
    0000000000）、彈匣3 個（其中2 個可供上述手槍使用，可
    認係該手槍之一部分，另1 個則為單獨之GLOCK 廠制式彈匣
    ）、具有殺傷力之口徑0.40吋制式子彈25顆（包括G.F.L.40
    S.W.有12顆、R-P 40 S&W有6 顆、WINCHESTER 40 S&W 有3
    顆、E L D 40 S&W有2 顆、ACP 40 S&W有2 顆）、具有殺傷
    力之口徑9mm 制式子彈78顆（包括ACP 99 9MM LUGER有49顆
    、AP 01 9MMLUGER有29顆），均屬違禁物，不問屬於犯人與
    否，應依刑法第38條第1 項第1 款規定宣告沒收。至送驗時
    試射之G.F.L. 40 S.W. 子彈5 顆以及R-P 40 S&W子彈、
    WINCHESTER 40 S&W 子彈、E L D 40 S&W子彈、ACP 40 S&W
    子彈、ACP 99 9MMLUGER 子彈、AP 019MM LUGER子彈各1 顆
    ，已無殺傷力而非違禁物，又非被告所有，爰不為沒收之諭
    知。另無殺傷力之G.F.L. 40 S.W. 子彈及S&B 9mm LUGER
    子彈各1 顆，亦非違禁物，且非被告所有，亦不予宣告沒收
    。（上開扣案物品之送驗及試射結果均如前述）
據上論斷，應依刑事訴訟法第299 條第1 項前段，槍砲彈藥刀械
管制條例第7 條第4 項、第12條第4 項、第13條第4 項，刑法第
2 條第1 項、第11條前段、第55條前段、第47條、第42條第3 項
、第38條第1 項第1 款，判決如主文。
本案經檢察官黃碧玉到庭執行職務。
中    華    民    國    95    年    7     月    26    日
                  鳳山刑事第二庭審判長法  官 邱明弘
                                      法  官 李嘉益
                                      法  官 譚德周
以上正本證明與原本無異。
如不服本判決，應於收受送達後10日內向本院提出上訴書狀。
中    華    民    國    95    年    7     月    26    日
                                      書記官 廖美玲
附錄法條：槍砲彈藥刀械管制條例第7 條第4 項、第12條第4 項
、第13條第4項
槍砲彈藥刀械管制條例第7條
未經許可，製造、販賣或運輸火砲、肩射武器、機關槍、衝鋒槍
、卡柄槍、自動步槍、普通步槍、馬槍、手槍或各類砲彈、炸彈
、爆裂物者，處死刑、無期徒刑或7 年以上有期徒刑；處徒刑者
，併科新台幣3千 萬元以下罰金。
未經許可，轉讓、出租或出借前項所列槍砲、彈藥者，處無期徒
刑或 5 年以上有期徒刑，併科新台幣 1 千萬元以下罰金。
意圖供自己或他人犯罪之用，而犯前二項之罪者，處死刑或無期
徒刑；處徒刑者，併科新台幣 5 千萬元以下罰金。
未經許可，持有、寄藏或意圖販賣而陳列第 1 項所列槍砲、彈藥
者，處 5 年以上有期徒刑，併科新台幣 1 千萬元以下罰金。
第 1 項至第 3 項之未遂犯罰之。
槍砲彈藥刀械管制條例第12條
未經許可，製造、販賣或運輸子彈者，處 1 年以上 7 年以下有
期徒刑，併科新台幣 500 萬元以下罰金。
未經許可，轉讓、出租或出借子彈者，處 6 月以上 5 年以下有
期徒刑，併科新台幣 300 萬元以下罰金。
意圖供自己或他人犯罪之用，而犯前二項之罪者，處 3 年以上
10 年以下有期徒刑，併科新台幣 700 萬元以下罰金。
未經許可，持有、寄藏或意圖販賣而陳列子彈者，處 5 年以下有
期徒刑，併科新台幣 300 萬元以下罰金。
第 1 項至第 3 項之未遂犯罰之。
槍砲彈藥刀械管制條例第13條
未經許可，製造、販賣或運輸槍砲、彈藥之主要組成零件者，處
 3 年以上10年以下有期徒刑，併科新台幣700 萬元以下罰金。
未經許可，轉讓、出租或出借前項零件者，處 1 年以上 7 年以
下有期徒刑，併科新台幣 500 萬元以下罰金。
意圖供自己或他人犯罪之用，而犯前二項之罪者，處 5 年以上有
期徒刑，併科新台幣 1 千萬元以下罰金。
未經許可，持有、寄藏或意圖販賣而陳列第 1 項所列零件者，第
6 月以上5 年以下有期徒刑，併科新台幣300 萬元以下罰金。第
1 項至第3 項之未遂犯罰之。


司法院資訊處製作；財團法人民間司法改革基金會備份。
